臺灣花蓮地方法院民事裁定
111年度司繼字第464號
聲  請  人  國軍退除役官兵輔導委員會花蓮縣榮民服務處


法定代理人  羅馬可  


上列聲請人聲請變賣遺產事件，本院裁定如下：
    主  文
聲請駁回。
程序費用新臺幣壹仟元由聲請人負擔。
    理  由
一、按第1178條所定之期限屆滿，無繼承人承認繼承時，其遺產
    於清償債權並交付遺贈物後，如有賸餘，歸屬國庫；「遺產
    管理人之職務如左：…五、遺產歸屬國庫時，為遺產之移交
    。」 民法第1185條、第1179條第1項第5款分別定有明文。
    次按遺產管理人對亡故退除役官兵之遺產，應向其住所地之
    法院聲請對大陸地區以外之繼承人、債權人及受遺贈人分別
    依民法規定為公示催告。被繼承人之債權人或受遺贈人為已
    知者，應通知其陳報權利，為退除役官兵死亡無人繼承遺產
    管理辦法第6條第1項定所明定。又遺產管理人為清償債權、
    交付遺贈物或移交遺產給大陸地區繼承人，有變賣遺產之必
    要者，應聲請法院許可後辦理，同辦法第8條之1第1項亦有
    明文規定。
二、本件聲請意旨略以：被繼承人甲○○係大陸來台單身退除役官
    兵，聲請人為被繼承人之法定遺產管理人，前經本院92年度
    家催字第92號裁定准予公示催告，命繼承人、債權人或受遺
    贈人應於公示催告最後登載新聞紙之日起8個月內，承認繼
    承、報明債權或為願受遺贈與否之聲明，聲請人已於92年5
    月8日完成刊報公告，公示催告期間屆滿且無大陸地區人民
    聲明繼承。被繼承人在臺無親屬可組成親屬會議，因聲請人
    之機構編制人員有限，代管遺產甚多，無法經常指派專人看
    管，且被繼承人目前無現金遺產，無法繳納地價稅及支付管
    理遺產之必要費用。基於善盡遺產管理人職責，爰依法聲請
    准予變賣新北市○○段000○000○0地號及○○段0000地號等3筆土
    地（下稱系爭土地），以清償土地稅賦及支付管理遺產費用
    ，如有賸餘，則解繳國庫等語
三、經查，聲請人主張之事實，固據其提出被繼承人個人資料、
    除戶謄本、列管土地明細、本院92年度家催字第92號裁定書
    及新聞紙、本院函、遺產稅免稅證明書、遺產收支查詢作業
    、不動產謄本、110年度地價稅繳款書等件影本為證。然本
    院於111年10月12日通知聲請人補正「陳報聲請公示催告期
    滿後，有無債權人報明債權或受遺贈人為願受遺贈之聲明，
    或移交遺產給大陸地區繼承人，並具狀說明自民國92年聲請
    公示催告迄今未移交被繼承人遺產之原因」，聲請人於111
    年10月25日具狀陳報陳稱略以：公示催告期間於93年7月8日
    期滿，聲明繼承期限於94年12月25日屆滿無人繼承，95年6
    月22日由臺北榮民總醫院玉里分院提領被繼承人遺贈款。95
    年7月5日將遺贈款交付玉里榮民醫院，95年後地價稅及相關
    費用迄今支出均以負數表列支應，然被繼承人在臺無親屬組
    成親屬會議且無現金遺產。基於善盡遺產管理人職責，聲請
    人依法聲請變賣系爭土地等語。聲請人仍未說明何以自民國
    92年聲請公示催告迄今未移交被繼承人遺產之原因，且經本
    院通知無正當理由未到院調查。另依聲請人111年10月25日
    提出之被繼承人遺物清點清冊及治喪會議紀錄所示，被繼承
    人之遺產為存款新臺幣（下同）180,637元、646,447元及系
    爭土地，遺款支付喪葬費用、醫療及看護費後，餘遺款發還
    聲請人處理。上開裁定所諭知之公示催告期間既已屆滿，且
    無繼承人承認繼承，亦無債權人報明債權，而聲請人復於95
    年7月5日交付遺贈款，顯見被繼承人之遺款應已支付喪葬、
    醫療及看護等費用後始交付該遺贈款，依民法第1185條之規
    定，賸餘之遺產即應歸屬國庫，聲請人自應依民法第1179條
    第1項第5款之規定，為遺產之移交，而非遲未移交，坐令迄
    今逾16年陸續產生相關稅捐或管理費用後，再由遺產扣除或
    請求變賣遺產。準此，本件難認有退除役官兵死亡無人繼承
    遺產管理辦法第8條之1第1項所規定「為清償債權、交付遺
    贈物或移交遺產給大陸地區繼承人」之情形，聲請人聲請變
    賣遺產，為無理由，應予駁回。
四、依家事事件法第97條，非訟事件法第21條第1項前段、第24
    條第1項，裁定如主文。
五、如對本裁定抗告，須於裁定送達後10日之不變期間內，向本
    院提出抗告狀，並繳納抗告費新臺幣1,000 元。
中　　華　　民　　國　  111 　年　　12　　月　　13　　日
                    家事法庭  司法事務官  潘俊宏